【裁判字號】    99,訴,1562
【裁判日期】    991122
【裁判案由】    返還借款
【裁判全文】
臺灣臺中地方法院民事判決  99年度訴字第1562號
原      告  黃惠玲
被      告  陳威志
訴訟代理人  邢建緯  律師
上列當事人間返還借款事件，本院於民國99年11月8日言詞辯論
終結，判決如下：
    主      文
原告之訴駁回。
訴訟費用由原告負擔。
    事實及理由
一、原告起訴主張：被告於民國93年4月22日以銀行催討房貸為
    由，向原告借款新臺幣(下同)160萬元，原告業已匯款如數
    交付。詎被告未依約清償，迭經原告催討，被告均置之不理
    ，爰本於消費借貸之法律關係，請求被告應給付原告160萬
    元，及自起訴狀繕本送達翌日起至清償日止，按年息5%計算
    之利息。
二、被告則以：兩造前於92年間為男女朋友關係，被告於93年1
    月9日以自有資金購買門牌號碼臺中市○○區○○路1段27巷
    40號房屋(下稱系爭房屋)，因原告當時已懷有身孕，兩造為
    在系爭房屋共同生活，遂由原告出資新臺幣160萬元就系爭
    房屋裝潢及添購傢俱，被告並未向原告借款等語置辯，請求
    駁回原告之訴。
三、按訴狀送達後，原告不得將原訴變更或追加他訴。但擴張或
    減縮應受判決事項之聲明者，不在此限，民事訴訟法第255
    條第1項第3款定有明文。本件利息部分，原告於本院99年10
    月11日言詞辯論時，減縮自起訴將繕本送達翌日起至清償日
    止，按年息5%計算之利息，合於上開規定，應予准許。
四、原告主張於93年4月22日匯款160萬元與被告之事實，為被告
    所不爭執，此部分事實，堪信為真實。至原告主張上開匯款
    之原因為被告向其借款，則為被告所否認，並以前詞置辯。
五、按當事人主張有利於己之事實者，就其事實有舉證之責任，
    民事訴訟法第277條前段定有明文。又稱消費借貸者，於當
    事人間必本於借貸之意思合致，而有移轉金錢或其他代替物
    之所有權於他方之行為，始得當之。是以消費借貸，因交付
    金錢之原因多端，除有金錢之交付外，尚須本於借貸之意思
    而為交付，方克成立。倘當事人主張與他方有消費借貸關係
    存在者，自應就該借貸意思互相表示合致及借款業已交付之
    事實，均負舉證之責任，其僅證明有金錢之交付，未能證明
    借貸意思表示合致者，仍不能認為有該借貸關係存在，有最
    高法院98年度臺上字第1045號判決意旨可參。原告主張本件
    匯款原因為借貸，業據被告所否認，揆諸上開法條及最高法
    院判決意旨，應由原告就匯款原因係借款之事實，負舉證之
    責任。對此，原告僅提出存證信函等件為證，惟該等存證信
    函為原告片面製作之文書，不能依此遽認本件匯款原因即為
    借款。
六、綜上所述，原告未能證明本件匯款原因為借款，亦即原告未
    能證明兩造間有借貸意思互相表示合致存在。從而，原告依
    據消費借貸之法律關係，請求被告應給付160萬元，及自起
    訴狀繕本送達翌日起至清償日止，按年息5%計算之利息，即
    屬無據，不應准許。
七、本件事證已臻明確，兩造其餘攻擊防禦方法及所舉證據，經
    審酌結果，與本件判決結論均無影響，爰不一一論述，附此
    敘明。
八、訴訟費用負擔之依據：民事訴訟法第78條。
中    華    民    國    99    年    11    月    22    日
                  民事第一庭  法  官  劉正中
以上為正本係照原本作成。
如對本判決上訴，須於判決送達後20日內向本院提出上訴狀（須
附繕本）。
中    華    民    國    99    年    11    月    22    日
                              書記官

司法院資訊處製作；財團法人民間司法改革基金會備份。
